【裁判字號】    90,上易,1374
【裁判日期】    900711
【裁判案由】    詐欺
【裁判全文】
臺灣高等法院刑事判決                            九十年度上易字第一三七四號
    上  訴  人
    即  被  告  乙○○
    選任辯護人  黃銀河
右上訴人因詐欺案件，不服臺灣板橋地方法院八十九年度易字第四七七六號，中華民
國九十年二月十六日第一審判決（起訴案號：臺灣板橋地方法院檢察署八十九年度偵
字第八八三六號）提起上訴，本院判決如左：
    主  文
上訴駁回。
    事  實
一、乙○○明知其實際經營之永得利電氣工程有限公司（下稱永得利公司，登記負責
    人為邱永華）之財務狀況已陷於週轉不靈之窘境，且其本身設於華南商業銀行五
    股分行之支票存款帳戶（帳號：000000000號）於八十七年七月三十一
    日即已列為拒絕往來戶，並無給付貨款之能力，竟仍基於意圖為自己不法所有之
    犯意，於民國（下同）八十八年一月間，以電話連繫位於臺北縣五股鄉○○路○
    段九一號之達鈜電線電纜有限公司（下稱達鈜公司）負責人甲○○，向甲○○佯
    稱欲購買電纜線云云，致甲○○陷於錯誤，誤認乙○○具有給付貨款之能力，並
    依乙○○指示，於同年月十九日，將達鈜公司所有之四千零二十六公尺長之電纜
    線，總價款為新台幣（下同）五十萬七千二百七十六元，運送至臺北縣林口工地
    交予乙○○施工，惟乙○○取得上開電纜線後，迄於同年三月間，始將其先前曾
    以上開支票存款帳戶所簽發之支票二紙（面額分別為三十萬元及二十萬元、原票
    載發票日分別為八十七年五月二十四日及同年月二十五日、支票號碼分別為
    SB0000000號及SB0000000號）之票載發票日年份由八十七年更改為八十八年後，
    交予甲○○充作貨款，詎甲○○屆期提示該等支票竟因拒絕往來而遭退票，屢經
    催討亦未獲置理，始知受騙。
二、案經達鈜公司訴請臺灣板橋地方法院檢察署檢察官偵查起訴。
    理  由
一、訊據上訴人即被告乙○○對其曾於前揭時、地向告訴人達鈜公司代表人甲○○訂
    購電纜線一節，固坦承不諱，惟矢口否認有詐欺取財犯行，辯稱：八十七年十一
    月間因承攬秋雨公司位於林口廠之高壓變電站汰纜工程，其後該公司又追加三百
    多萬元工程，被告才向告訴人訂購電纜線，惟事後秋雨公司卻認被告施工有暇疵
    ，拒絕給付工程款，同時另有其他工地遭包商倒帳，致無法給付貨款，並無詐欺
    情事云云。經查：右揭事實，迭據告訴人公司代表人甲○○於偵審中及本院調查
    時指訴綦詳，並有銷貨對帳單、出貨單、統一發票影本各一紙及支票暨退票理由
    單影本各二份附卷可稽，且被告上開支票存款帳戶係於八十六年一月二十八日開
    戶，迄八十七年七月三十一日成為拒絕往來戶等節，業經原審函詢華南商業銀行
    五股分行查證屬實，有該分行九十年一月十六日（八九）華五股存字第八號函暨
    該帳戶往來明細表一份在卷可查，而被告係於該支票存款帳戶成為拒絕往來戶後
    ，始交付該帳戶支票予告訴人公司作貨款一節，復據告訴人公司代表人甲○○及
    被告一致陳明在卷，足見被告於向告訴人公司代表人甲○○訂貨之初，即已明知
    其週轉失靈欠缺給付貨款能力，惟竟仍佯向甲○○佯訂購數額龐大之貨品，實難
    認其當時在主觀上並無不法所有之詐欺意圖。又證人即告訴人公司林口廠廠務課
    主任林啟藩於本院調查時亦到庭證稱：大部分貨款約百分之九十五以上都有付，
    後來因為工程品質不合我們約定的內容，雙方有一協議，工程作到何處，其他部
    分就不做了，有扣掉一些小部份工程款，其中有一些剩料他（指被告）有領回；
    被告當時有口頭提出追加問題，但是我們認為簽約的內容是總價承包，我們沒有
    答應，所以他沒有再提書面資料等語。再參諸被告復供承其嗣後已將上開電纜線
    出售，得款得三十餘萬元，充作給付工人之工資等語（參見偵查卷第四十三頁背
    面），尤難認其間毫無詐欺取財之情事，至被告雖辯稱被倒帳，然其既未能提出
    任何相關資料以實其說，其空言否認，顯屬事後圖卸推託之詞，要無足採。綜上
    所述，本件事證已臻明確，被告犯行洵堪認定。
二、核被告所為，係犯刑法第三百三十九條第一項詐欺取財罪。原審認被告罪證明確
    ，適用刑法第三百三十九條第一項、第二條第一項前段（原判決誤載為同條項但
    書）、第四十一條第一項（修正後），罰金罰鍰提高標準條例第一條前段、第二
    條之規定及審酌被告明知自身週轉失靈，仍佯向他人訂購大量貨品供己使用，非
    但使被害人無端受損，亦危害社會一般交易安全，並參酌其素行狀況（尚無前科
    ，有臺灣高等法院刑案紀錄簡覆表一份在卷足憑）、犯罪之手段、所生損害及犯
    罪後猶飾詞矯辯態度不佳、迄仍未積極賠償被害人損失等一切情狀，量處有期徒
    刑六月。末查被告行為後，刑法第四十一條業於九十年一月十日修正公布，並於
    同年月十二日生效，其中就得易科罰金之罪之範圍，由舊法所定之「犯最重本刑
    為三年以下有期徒刑以下之刑之罪，而受六月以下有期徒刑或拘役之宣告」者，
    擴張為新法所定之「犯最重本刑為五年以下有期徒刑以下之刑之罪，而受六月以
    下有期徒刑或拘役之宣告」者，本件被告所犯之詐欺取財罪，既屬「最重本刑為
    五年以下有期徒刑以下之刑之罪」，且其宣告刑亦屬「六月以下有期徒刑之宣告
    」者，自應適用修正後之刑法第四十一條第一項規定，併為易科罰金之諭知。其
    認事用法，均無不合，被告上訴意旨否認犯行，非有理由，應予駁回。
據上論斷，應依刑事訴訟法第三百六十八條，判決如主文。
本案經檢察官沈世箴到庭執行職務。
中      華      民      國      九十      年      七      月      十一  日
                              臺灣高等法院刑事第二十一庭
                                  審判長法  官  葉  騰  瑞
                                        法  官  江  國  華
                                        法  官  莊  明  彰
右正本證明與原本無異。
不得上訴。
                                        書記官  廖  嫣雯
中      華      民      國      九十      年      七      月      十二  日
附錄：本判決論罪科刑法條全文
刑法第三百三十九條
意圖為自己或第三人不法之所有，以詐術使人將本人或第三人之物交付者，處五年以
下有期徒刑、拘役或科或併科一千元以下罰金。
以前項方法得財產上不法之利益或使第三人得之者亦同。
前二項之未遂犯罰之。


司法院資訊處製作；財團法人民間司法改革基金會備份。
